最高法院刑事判決
111年度台上字第4390號
上  訴  人  謝允珽                     


選任辯護人  洪梅芬律師
            涂欣成律師
            李政儒律師
上列上訴人因違反毒品危害防制條例等罪案件，不服臺灣高等法
院臺南分院中華民國111年6月30日第二審判決（111年度上訴字
第428號，起訴案號：臺灣臺南地方檢察署110年度營偵字第208
、680號），提起上訴，本院判決如下：
    主  文
上訴駁回。
    理  由
一、依刑事訴訟法第377條規定，提起第三審上訴，應以原判決
    違背法令為理由，係屬法定要件；而上訴第三審法院之案件
    ，是否以判決違背法令為上訴理由，應就上訴人之上訴理由
    書狀加以審查。如果上訴理由書狀並未具體指摘原判決不適
    用何種法則或如何適用不當，或所為指摘，顯與法律規定得
    為第三審上訴理由之違法情形不相適合時，均應認其上訴為
    不合法律上之程式，予以駁回。至於原判決究竟有無違法，
    與上訴是否以違法為理由，係屬二事。
二、本件原審撤銷第一審就上訴人所犯販賣第一級毒品、販賣第
    二級毒品、轉讓第一、二級毒品等罪所處之刑及定應執行刑
    部分之判決，改處如原判決附表一至三所示之刑及應執行刑
    ，已詳敘調查、取捨證據之結果及憑以認定犯罪事實之心證
    理由。上訴人不服，提起第三審上訴。
三、經查：
　㈠毒品危害防制條例第17條第1項規定：「犯第4條至第8條、第
    10條或第11條之罪，供出毒品來源，因而查獲其他正犯或共
    犯者，減輕或免除其刑。」須被告先供述毒品來源，偵查犯
    罪機關據以查獲其他正犯或共犯，二者兼備並有因果關係，
    始能適用獲上述寬典。倘被告雖陳述毒品來源，但警方或偵
    查犯罪機關未因而破獲其他正犯或共犯，即與上述規定減輕
    或免除其刑之要件不合。又有無上述因而查獲其他正犯或共
    犯之事實，固不以被告所指毒品來源之正犯或共犯經起訴及
    判決有罪確定為必要，亦未可僅因該正犯或共犯經不起訴處
    分，即逕認不符上開減輕或免除其刑規定，惟若事實審法院
    本於其採證認事之職權，於綜合審酌卷內相關事證資料後，
    仍認並無因而查獲其他正犯或共犯者，自不得任意指為違法
    。
　  原判決就上訴人主張其已供出本案經查獲之第一級毒品海洛
    因之來源為案外人陳盈吉，應予減免其刑一節，已依憑臺南
    市政府警察局新營分局函文暨職務報告、刑事案件報告書、
    臺灣臺南地方檢察署110年度營偵字第209、405號不起訴處
    分書等證據，於理由內說明：陳盈吉雖因上訴人供述為其本
    件海洛因之來源，經警以其涉嫌販賣第一級毒品海洛因予上
    訴人，移送檢察官偵辦，惟經檢察官偵查結果，陳盈吉非僅
    堅詞否認犯行，且觀諸上訴人與陳盈吉之對話紀錄翻拍照片
    ，未見依一般通念足認係欲為毒品交易之暗語，亦無其他足
    資認定陳盈吉有販賣毒品予上訴人之證據，尚難僅以上訴人
    之片面指證即認定上訴人所指陳盈吉販賣毒品一事屬實，因
    認陳盈吉犯罪嫌疑不足，而為不起訴之處分；此外，復無其
    他證據可認陳盈吉係上訴人本案所涉毒品之上手，難認上訴
    人符合供出毒品來源因而查獲其他正犯之要件，故本件無毒
    品危害防制條例第17條第1項減免其刑規定之適用等旨。經
    核係本其職權，就卷內調查證據所得資料綜合審酌後所為之
    判斷，亦非獨以前開不起訴處分之結果為斷，尚無不合。上
    訴意旨指摘原判決僅因陳盈吉經檢察官為不起訴處分，即排
    除毒品危害防制條例第17條第1項減刑規定之適用，係判決
    理由不備云云，並非適法之第三審上訴理由。
　㈡應於審判期日調查之證據，係指與待證事實有重要關係，在
    客觀上顯有調查必要性之證據而言。原判決既已就上訴人所
    為向陳盈吉買受毒品之單一指訴，不足執為認定陳盈吉涉犯
    販賣毒品罪之依據等情，詳述如上，此部分事證已臻明確，
    是原審未再贅予調取該案偵查卷宗或傳喚陳盈吉到庭作證，
    本無不合。況上訴人亦未曾為此部分調查證據之聲請。上訴
    意旨指摘原審未調閱陳盈吉販賣毒品案之偵查卷宗或傳喚陳
    盈吉到庭調查，有證據調查未盡之違法云云，核係未依卷證
    而為指摘，顯非適法。
　㈢原判決就本件上訴人所犯各罪，均依累犯規定加重其刑，業
    於理由內，依司法院釋字第775號解釋關於累犯加重其刑，
    若致生行為人所受之刑罰超過其所應負擔罪責，不符憲法罪
    刑相當原則及比例原則等意旨，說明上訴人前因施用毒品、
    竊盜等案件，經法院分別判處罪刑在案，並經臺灣臺南地方
    法院以108年度聲字第234號裁定應執行有期徒刑1年，及原
    審法院以108年度聲字第127號裁定應執行有期徒刑1年6月，
    均已確定，上開2案接續執行，於民國109年4月1日假釋期滿
    執行完畢，有卷附臺灣高等法院上訴人前案紀錄表可憑，其
    於受有期徒刑執行完畢後，5年以內故意再犯本件有期徒刑
    以上之各罪，符合刑法第47條規定，俱屬累犯；經衡酌上訴
    人雖受前案刑之宣告及執行完畢，仍再犯本件販賣第一、二
    級毒品、轉讓第一、二級毒品等罪，足認未收警惕之效，其
    對於刑罰之反應力顯然薄弱，及上訴人本件犯罪一切情狀，
    認俱無前述解釋意旨所指，使上訴人所受之刑罰超過其所應
    負擔罪責之罪刑不相當情事，經核並無不合。上訴意旨仍以
    原判決未審酌上訴人執行完畢情形、再犯之原因、犯罪間之
    差異、主觀犯意所顯現之惡性及其反社會性等各項情狀，裁
    量是否加重，僅憑上訴人對於刑罰反應薄弱之累犯立法理由
    ，即論以累犯，並加重其刑，有調查未盡、判決不備理由之
    違法云云，顯係置原判決之論述於不顧，徒憑其個人主觀意
    思，任意指摘，自非適法之第三審上訴理由。
　㈣刑之量定，係實體法上賦予法院得自由裁量之事項，屬為裁
    判法院之職權，如其量刑已以行為人之責任為基礎，並斟酌
    刑法第57條各款所列情狀，在法定刑度內，酌量科刑，無偏
    執一端，致明顯失出失入情形，即不得任意指摘為違法，以
    為第三審上訴之理由。原判決就量刑部分，已敘明係審酌上
    訴人無視法律禁絕毒品之禁令，仍販賣第一、二級毒品及轉
    讓第一、二級毒品，使他人得以施用，應予非難；惟兼酌上
    訴人犯後坦承犯行，態度良好；並斟酌本案上訴人販賣、轉
    讓毒品之種類、次數等侵害法益程度、犯罪手段，及販賣毒
    品牟利之犯罪動機，暨其自陳國中畢業或肄業之智識程度，
    入監前從事水電、貼磁磚工作，已婚，有2名成年子女等一
    切情狀，就上訴人所犯各罪分別量處如其附表一、二、三「
    宣告刑」欄所示之刑，並定其應執行刑等旨。顯已依刑法第
    57條，以上訴人之責任為基礎，綜合考量該規定所列舉各項
    科刑輕重標準，而為刑之量定，既未逾越法定刑範圍，亦無
    濫用裁量權之情事，本難謂於法有違。
　  上訴意旨指原判決以「被告無視於國家杜絕毒品危害之禁令
    ，販賣第一、二級毒品及轉讓第一、二級（禁藥）毒品之行
    為，無異擴大促進毒品之流通，令施用者沉迷淪陷，形成生
    理成癮性及心理依賴性，戕害國民身心健康，危害社會治安
    甚鉅，應予非難。」為由，作為科刑標準，顯係將屬於刑事
    政策而非具體個案犯罪情狀之販賣、轉讓毒品「社會一般事
    項」列為科刑輕重之主要標準，顯與本院97年度台上字第50
    61號判決意旨不合；且於科刑時未逐一審酌刑法第57條各款
    事由，漏未審酌上訴人供出毒品來源陳盈吉，目前從事粗工
    跟經營娃娃機、每月僅收入約新臺幣1萬元等事實，及上訴
    人與其販賣、轉讓毒品者皆為朋友關係，顯未實證調查逐一
    盤點刑法第57條各款事由，亦未將各款量刑事由具體涵攝進
    行評估，顯有判決理由不備、調查未盡之違背法令。然原判
    決並無上訴意旨所指未依刑法第57條各款具體審酌之情；再
    者，上訴人以其在第一審所述「從事粗工跟經營娃娃機，每
    月收入約1萬元」等無礙於原審量刑基礎之情詞，指摘原判
    決漏未審酌前開事項云云，亦顯難認為有理由。且原判決理
    由所載敘上訴人本案販賣及轉讓毒品之行為「戕害國民身心
    健康，危害社會治安」等語，亦難謂與刑法第57條所規定之
    科刑輕重標準無關，又上訴人與其販賣、轉讓毒品者皆為朋
    友關係一節，至多僅屬得供量刑參考之諸多事項之一，即令
    原判決於科刑理由內未記敘此部分內容，仍無礙其量刑之整
    體判斷；至於上訴人主張其供出毒品來源為陳盈吉一節，既
    為原判決所不採，自無從於量刑時予以審酌。　　
　  綜上，此部分上訴意旨，徒憑己意，以原判決未予記敘或僅
    擷取其中片段，即執以指摘其量刑違法，係對原審職權之適
    法行使及原判決已說明事項，任意指摘，亦難謂為適法之第
    三審上訴理由。
　㈤110年6月16日修正公布、同月18日施行之刑事訴訟法第348條
    第3項規定：上訴得明示僅就判決之刑、沒收或保安處分一
    部為之。本案上訴人已於原審明示僅就第一審判決關於量刑
    部分提起上訴，第一審判決認定之犯罪事實、罪名及沒收，
    均未在上訴範圍內，原審因而僅就第一審判決刑之部分予以
    審理判決。則上訴人向本院提起第三審上訴，應以經原審審
    理判決部分為限，本院不得就其他未經原審審理判決部分予
    以審判。上訴意旨謂：⑴就上訴人轉讓海洛因予蔡吉祥施用
    一節，上訴人供稱係其主動提供予蔡吉祥，蔡吉祥則供稱係
    其主動請求上訴人提供，兩人供述互有齟齬，此瑕疵無從互
    相補強至確信程度，原判決認定上訴人轉讓第一級毒品予蔡
    吉祥，有判決不適用補強法則之違法；⑵原判決未採證人蔡
    吉祥、陳衍儒及謝聰澤等人證詞，有應調查而未調查之違法
    ；⑶上訴人僅轉讓第二級毒品予蔡吉祥，並無轉讓第一級毒
    品，原判決與第一審判決之附表三編號2所示轉讓毒品種類
    欄位之記載有誤云云。經核均係就原審判決範圍以外即關於
    本案犯罪事實及罪名部分提起上訴，本院均無從審酌，此部
    分同非上訴第三審之合法理由。
四、綜上所述，上訴意旨或係就原審量刑職權之適法行使，以及
    原判決已詳細論斷說明之事項，任意指摘；或係就未經原審
    判決部分提起上訴，顯均非依據卷內資料具體指摘原判決究
    有何違背法令之情形，與法律規定得為第三審上訴理由之違
    法情形不相適合。揆諸首揭規定及說明，其上訴為違背法律
    上之程式，應予駁回。
據上論結，應依刑事訴訟法第395條前段，判決如主文。
中　　華　　民　　國　　111 　年　　11　　月　　2 　　日
                  刑事第九庭審判長法　官  蔡  彩  貞
                                  法　官  梁  宏  哲
                                  法　官  莊  松  泉
                                  法　官  周  盈  文
                                  法　官  林  庚  棟
本件正本證明與原本無異
                                  書記官
中　　華　　民　　國　　111 　年　　11　　月　　11　　日